臺灣新北地方法院刑事判決
110年度簡上字第286號
上  訴  人  臺灣新北地方檢察署檢察官
被      告  陳世豪


                    (現在法務部矯正署臺北看守所附設勒戒                      所執行觀察勒戒中)
上列上訴人因被告詐欺案件，不服本院110 年度簡字第976號中
華民國110 年3 月30 日所為第一審簡易判決（聲請簡易判決處
刑案號：110 年度偵緝字第270號、第271號）提起上訴暨移送併
辦（109年度偵字第19001號），本院管轄之第二審合議庭判決如
下：
    主  文
原判決撤銷。
陳世豪幫助犯洗錢防制法第十四條第一項之洗錢罪，累犯，處有
期徒刑陸月，併科罰金新臺幣壹萬元，罰金如易服勞役，以新臺
幣壹仟元折算壹日。
未扣案之犯罪所得新臺幣伍仟元沒收，於全部或一部不能沒收或
不宜執行沒收時，追徵其價額。
    事  實
一、陳世豪已預見將金融機構帳戶金融卡、密碼等物提供他人使
    用，可能幫助作為不法收取及提領款項之用，並遮斷資金流
    動軌跡，而掩飾、隱匿不法犯罪所得，竟容任該結果發生，
    基於幫助洗錢及詐欺取財之不確定故意，於民國108 年10月
    間某日，在不詳地點，以新臺幣（下同）5,000 元之代價，
    將其所申辦之中國信託商業銀行帳號000000000000號帳戶（
    下稱中國信託帳戶）存摺、提款卡及密碼，交予真實姓名年
    籍不詳自稱「阿魁」之人使用。嗣「阿魁」所屬詐欺集團成
    員取得上開帳戶資料後，遂基於洗錢及意圖為自己不法所有
    之詐欺犯意聯絡，於如附表一「詐欺方式」欄所示之時間，
    以該欄所示之詐術詐欺賴正茂、宋孝儀及呂理義，致其等均
    陷於錯誤，而於如附表一所示之匯款時間，匯款如附表一所
    示之金額至上開陳世豪申辦之中國信託帳戶內，再經不詳之
    詐欺集團成員以金融卡提領上述款項，以製造金流斷點，使
    司法機關難以溯源追查，而掩飾、隱匿特定犯罪所得之去向
    及所在；陳世豪即以此手法，幫助上開身分不明之人洗錢及
    詐欺取財。
二、案經賴正茂、宋孝儀分別訴由高雄市政府警察局鼓山分局、
    苓雅分局報告臺灣橋頭地方檢察署及臺灣高雄地方檢察署呈
    請臺灣高等法院檢察署檢察長令轉臺灣新北地方檢察署（下
    稱新北地檢署）；暨呂理義訴由新北市政府警察局三重分局
    報告暨同署檢察官偵查起訴。
    理  由
一、證據能力部分：
    按被告以外之人於審判外之陳述雖不符刑事訴訟法第159 條
    之1 至之4 等條文之規定，而經當事人於審判程序同意作為
    證據，法院審酌該言詞陳述或書面陳述作成時之情況，認為
    適當者，亦得為證據，刑事訴訟法第159 條之5 定有明文。
    本判決以下引用被告以外之人於審判外之陳述，其性質屬傳
    聞證據者，經檢察官、被告均同意作為證據（見本院簡上卷
    第218頁），本院審酌該等陳述做成之情形，核無違法或不
    當，認其均有證據能力。又本案認定事實引用之卷內其餘非
    供述證據，並無證據證明係公務員違背法定程序取得，依同
    法第158 條之4 規定反面解釋，亦有證據能力。
二、認定犯罪事實所憑之證據及理由：
  ㈠上揭事實，業據被告坦承不諱（見本院簡上卷第261 頁），
    核與證人即告訴人賴正茂、宋孝儀及呂理義警詢之證述相符
    （見高雄市政府警察局苓雅分局卷〈偵一卷〉第9-12頁、鼓山
    分局卷〈偵二卷〉第9-13頁、新北地檢署109年度偵字第19001
    號卷〈偵三卷〉第6-10頁），並有賴正茂提供之匯款申請書、
    與詐欺集團對話紀錄擷圖、宋孝儀提供之瑞鼎金融交易平台
    IP擷圖、與詐欺集團對話紀錄、匯款轉入憑證、呂理義提供
    之中國信託存提款交易憑證、被告中國信託帳戶交易明細等
    在卷可稽（見偵一卷第59-97頁、偵二卷第15-27、59-61頁
    、偵三卷第73頁），足認被告自白與事實相符。
  ㈡按刑法上之故意，非僅指直接故意，尚包含間接故意（即未
    必故意、不確定故意），而所謂間接故意，係指行為人對於
    構成犯罪之事實，預見其發生而其發生並不違背其本意者，
    刑法第13條第2 項定有明文。準此，行為人若對於其提供帳
    戶予他人使用之行為，極可能使詐欺集團因此取得詐欺取財
    犯罪所得，並用以製造金流斷點，而掩飾或隱匿該等犯罪所
    得之去向、所在，當已預見其發生而其發生並不違反其本意
    。次按金融機構開立之帳戶為個人理財之工具，申請開設存
    款帳戶並無特殊資格限制，一般民眾皆能自由申請，亦可同
    時在不同金融機構申請多數存款帳戶使用，故除非充作犯罪
    使用，並藉此躲避執法機關循線追查，否則一般人難認有何
    向不熟識之人借用、租用或購買帳戶使用之必要；且金融帳
    戶之存摺、提款卡、密碼有一定金融交易目的及識別意義，
    具高度專有性，非一般自由流通使用之物，一般人皆有妥為
    保管帳戶資料，防止他人任意使用之認識，縱需交他人使用
    ，亦當基於信賴關係或特殊事由，並深入瞭解用途後始行提
    供，此為事理之常，當無可能隨意交予不熟識之人任意使用
    ，是倘無正當理由而刻意使用他人帳戶，依一般社會生活經
    驗及常識，極易判斷係為藉此躲避遭偵查機關循線追查之目
    的而為，當可產生與不法犯罪目的相關之合理懷疑。被告將
    其所有之帳戶存摺、提款卡交予真實姓名年籍不詳之人使用
    而對他人持以犯罪採取消極容任而不違背其本意之態度，足
    見被告於主觀上確有幫助詐欺取財、幫助洗錢之不確定故意
    甚明。本件事證明確，被告犯行洵堪認定，應予依法論科。
三、論罪科刑及撤銷原判決之理由：
  ㈠按提供金融帳戶之行為人主觀上認識該帳戶可能作為對方收
    受、提領特定犯罪所得使用，對方提領後會產生遮斷金流以
    逃避國家追訴、處罰之效果，仍基於幫助之犯意，提供該帳
    戶之提款卡及密碼，以利洗錢之實行，應論以一般洗錢罪之
    幫助犯（最高法院108 年度台上大字第3101號裁定意旨參照
    ）。是核被告所為，係犯刑法第30條第1 項前段、第339 條
    第1 項之幫助詐欺取財罪，及刑法第30條第1 項前段、洗錢
    防制法第14條第1 項之幫助一般洗錢罪。
  ㈡被告以一交付帳戶資料之行為幫助詐欺集團對3 告訴人為詐
    欺犯行，同時犯幫助詐欺取財、幫助一般洗錢罪，為想像競
    合犯，應依刑法第55條規定從一重之幫助一般洗錢罪處斷。
    檢察官聲請簡易判決處刑書雖漏論被告幫助一般洗錢之罪名
    ，惟此與前開幫助詐欺部分有想像競合犯之裁判上一罪關係
    ，為聲請簡易判決處刑效力所及，並經本院當庭告知可能涉
    犯之罪名（見本院簡上卷第257頁），而無礙被告防禦權之
    行使，本院自得並予審究。移送併辦部分（新北地檢署檢察
    官109年度偵字第19001號），與被告被訴且經認定有罪部分
    所示犯行有想像競合之裁判上一罪關係，亦得併予審理。
  ㈢被告前①因施用毒品案件，經本院以103年度簡字第4369號判
    決判處有期徒刑3月確定；②因公共危險案件，經臺灣士林地
    方法院以103年度士交簡字第1382號判決判處有期徒刑2月確
    定；③因搶奪等案件，經本院以103年度訴字第1083號判決判
    處有期徒刑3月、1年2月、1年，後二者定應執行有期徒刑1
    年10月確定；④因施用毒品案件，經本院以104年度簡字第14
    1號判決判處有期徒刑4月確定；⑤因施用毒品案件，經本院
    以104年度簡字第4136號判決判處有期徒刑4月確定（下稱甲
    刑期）；⑥因竊盜案件，經本院以104年度審易字第4403號判
    決判處有期徒刑9月確定。上開①至④、⑥案件，再經本院以10
    5年度聲字第1697號裁定應執行有期徒刑3年4月確定（下稱
    乙刑期）。上開甲、乙刑期接續執行，於107年3月26日縮刑
    期滿假釋出監並付保護管束，於107年11月23日假釋期滿未
    經撤銷，視為執行完畢等情，有臺灣高等法院被告前案紀錄
    表在卷可參，則被告於受徒刑之執行完畢後，5年內故意再
    犯本件有期徒刑以上之罪，為累犯，且考量被告於執行完畢
    後不到1年即再犯本案，參酌司法院大法官第775號解釋意旨
    ，如適用刑法第47條累犯加重之規定並無罪刑不相當之情事
    ，爰依刑法第47條第1項規定，加重其刑。
　㈣被告係基於幫助之犯意，而並未實際參與詐欺取財及洗錢犯
    行，所犯情節較正犯輕微，為幫助犯，爰依刑法第30條第2
    項規定減輕其刑。按犯洗錢防制法第14條、第15條之罪，在
    偵查或審判中自白者，減輕其刑，同法第16條第2 項定有明
    文。被告於本院審理時，坦承有上開洗錢犯行，應認符合洗
    錢防制法第16條第2 項規定，予以減輕其刑，並與前揭減刑
    事由依刑法第70條、第71條規定先加後遞減之。
  ㈤原審簡易判決以被告上開犯行事證明確，予以論罪科刑，固
    非無見。惟被告上開所為，除構成刑法第30條第1 項前段、
    第339 條第1 項之幫助詐欺取財罪，尚成立刑法第30條第1
    項前段、洗錢防制法第14條第1 項之幫助一般洗錢罪，原審
    簡易判決漏未論以幫助一般洗錢罪，自有未當。另被告已與
    告訴人宋孝儀經本院調解成立(詳如附表二)，是本案量刑基
    礎亦有變更，原審未及審酌上情，稍有未洽。檢察官上訴請
    求撤銷原判決，為有理由，應由本院將原判決撤銷改判。
  ㈥爰以行為人責任為基礎，審酌被告幫助詐欺集團成員從事詐
    欺取財與洗錢犯行，不僅造成告訴人受有前述之財產損失，
    亦使執法機關不易查緝犯罪行為人，難以追查犯罪所得去向
    與所在，增加告訴人對詐欺者求償之困難，所為實值非難。
    惟審酌被告坦承犯行並與告訴人宋孝儀經本院調解成立之犯
    後態度，兼衡被告之前科素行(構成累犯部分除外)、其犯罪
    動機、手段、情節，自陳國中肄業之智識程度，無業，與父
    、母及哥哥同住之家庭生活及經濟狀況等一切情狀（見本院
    簡上卷第262 頁），量處如主文第2 項所示之刑，並就罰金
    部分，諭知如易服勞役之折算標準，以示懲儆。
四、沒收部分：
    查被告於偵查中供稱因交付中國信託帳戶予「阿魁」，有取
    得5,000元之報酬等語（見新北地檢署110年度偵緝字第271
    號卷第25頁），是被告之犯罪所得5,000元，未據扣案，應
    依刑法第38條之1第1項規定宣告沒收，並於全部或一部不能
    沒收或不宜執行沒收時，依同條第3項規定追徵其價額。
據上論斷，應依刑事訴訟法第455 條之1 第1 項、第3 項、第36
9 條第1 項前段、第364 條、第299 條第1 項前段，判決如主文
。
本案經檢察官褚仁傑聲請簡易判決處刑，檢察官簡志祥到庭執行
公訴。
中　　華　　民　　國　　111 　年　　1 　月　　 12 　　日
                  刑事第十四庭  審判長法　官　王榆富
                                      法　官　鄭琬薇
                                      法　官　梁家贏
上列正本證明與原本無異。
不得上訴。
                                      書記官  巫茂榮
中　　華　　民　　國　　111 　年　　1 　　月　　18　　日

附表一：
編號 告訴人 詐欺方式 匯款時間 匯款金額 (新台幣) 1 賴正茂 不詳之詐欺集團成員於108年8月間，以通訊軟體Facebook連絡賴正茂，佯稱可投資外匯市場獲取高額利潤云云，致賴正茂陷於錯誤，而依指示匯款。 108年11月20日12時12分許  4萬6,000元 2 宋孝儀 不詳之詐欺集團成員於108年10月15日15時許，以通訊軟體Facebook連絡宋孝儀，向其佯稱可代為操作投資網路期貨石油交易云云，致宋孝儀陷於錯誤，而依指示匯款。 108年11月18日15時33分許 32萬1,300元 3 呂理義 不詳之詐欺集團成員於108年11月20日前某日，偽為線上賭博遊戲公司經營「迪尼斯樂園」遊戲，嗣呂理義於上開遊戲中贏得獎金欲出金時，再向呂理義佯稱因其涉嫌洗錢需先匯款方得出金云云，致呂理義陷於錯誤，而依指示匯款。 108年11月22日14時3分許 20萬元     108年11月25日14時32分許 23萬元  
附表二：
編號 調解情形 備註 1 被告應給付宋孝儀新台幣（下同）32萬1,300元，自111年12月起於每月10日前分期給付6,000元（最末期應給付之金額為相對人未清償之餘額），至全部清償為止，如有一期不履行視為全部到期，上開款項應匯入宋孝儀指定之金融機構帳戶。 見本院卷第281頁本院110年度司刑簡上移調字第73號調解筆錄 
附錄論罪法條：
刑法第30條：
幫助他人實行犯罪行為者，為幫助犯。雖他人不知幫助之情者，
亦同。
幫助犯之處罰，得按正犯之刑減輕之。
洗錢防制法第14條第1 項：
有第二條各款所列洗錢行為者，處7 年以下有期徒刑，併科新臺
幣5 百萬元以下罰金。
刑法第339條第1項：
意圖為自己或第三人不法之所有，以詐術使人將本人或第三人之
物交付者，處5 年以下有期徒刑、拘役或科或併科50萬元以下罰
金。